【裁判字號】    88,上,1569
【裁判日期】    891219
【裁判案由】    侵權行為損害賠償
【裁判全文】
台灣高等法院民事判決  八十八年度上字第一五六九號
      上  訴  人      甲○○
      上  訴  人      大有巴士股份有限公司
                              .
      法定代理人      吳東瀛  .
      訴訟代理人      劉昌崙律師
      複  代理人      江雅萍律師
      複  代理人      劉貹岩律師
      上  訴  人      乙○○      住台北縣土城市○○路七號三樓
右當事人間請求侵權行為損害賠償事件，上訴人甲○○及大有巴士股份有限公司對於
中華民國八十八年七月十九日臺灣板橋地方法院八十七年度訴字第三六五號第一審判
決各自提起上訴，上訴人甲○○並為訴之擴張，本院判決如左：
    主    文
原判決關於(一)駁回後開第二項上訴人甲○○之訴(二)命上訴人大有巴士股份有限公司及
上訴人乙○○連帶給付金額中之新台幣參萬壹仟壹佰肆拾陸元超過自民國八十六年五
月十七日起算，新台幣貳拾參萬捌仟捌佰陸拾參元超過自民國八十六年五月十八日起
算之利息部分，暨訴訟費用之裁判廢棄。
上訴人大有巴士股份有限公司及上訴人乙○○應再連帶給付上訴人甲○○新台幣壹佰
參拾伍萬貳仟伍佰捌拾壹元及自民國八十六年五月十八日起至清償日止，按週年利率
百分之五計算之利息。
第一項廢棄(二)部分，上訴人甲○○在第一審之訴駁回。
上訴人甲○○、大有巴士股份有限公司、乙○○之其餘上訴均駁回。
上訴人大有巴士股份有限公司及上訴人乙○○應再連帶給付上訴人甲○○新台幣參萬
玖仟伍佰參拾捌元。
上訴人甲○○其餘擴張之訴駁回。
第一、二審及擴張之訴訴訟費用，由上訴人大有巴士股份有限公司及上訴人乙○○連
帶負擔四分之三，餘由上訴人甲○○負擔。
    事    實
甲、上訴人甲○○方面（下稱甲○○）：
一、聲明：
(一)、原判決關於駁回後開第二項之訴部分廢棄。
(二)、對造上訴人大有巴士股份有限公司（下稱大有公司）及乙○○應再連帶給付甲○
    ○新台幣（以下同）二百二十萬九千四百三十一元及自起訴狀繕本送達翌日起至
    清償日止，按週年利率百分之五計算之利息。（本院卷一七三頁）。
(三)、擴張聲明：大有公司及乙○○應再連帶給付四萬九千四百二十三元（本院卷八八
    之一頁、一七三頁）。
(四)、大有公司及乙○○之上訴駁回。
(五)、請依職權宣告假執行。
二、陳述：除與原判決記載相同者，茲引用之外，補稱：
(一)、乙○○駕駛ＦＡ－三二七號之營業大客車，行經台北縣永和市○○路六十九號前
    接近站牌時，未依規定顯示右轉方向燈，亦未保持安全距離，即貿然右轉變換車
    道，欲入慢車道靠站停車，致右側車尾擦撞甲○○所騎乘之ＱＵＣ－三六二號輕
    型機車，使甲○○受有尿道撕裂傷、直腸撕裂傷、背部大面積挫傷及因薦垂直不
    穩定性骨折造成次發性移位而壓迫神經叢等傷害，以及骨盆腔骨折合併陰莖無法
    勃起之重傷害。乙○○之違規行為與甲○○之傷害，有因果關係，大有公司依法
    自應負連帶賠償責任。
(二)、甲○○於車禍前於市場設攤販賣水產，月入五萬，因乙○○之侵權行為致骨盆腔
    骨折而有步態不穩、肌筋膜炎等後遺症，又因腰薦神經損傷造成雙足底麻感覺異
    常，無法搬運重物，不能繼續從事原來之工作，而改任行政助理，月入僅一萬七
    千五百元，勞動能力自有減少。
(三)、甲○○自民國八十七年十月二日起，仍繼續就醫，支出醫藥費用四萬九千四百二
    十三元，爰擴張請求上訴人大有公司及乙○○連帶賠償。
三、證據：除援用第一審所提證據外，補提醫藥費收據、房屋租賃契約、公證書、八
    十五年度所得稅稅額證明書、在職證明書等件影本為證。
乙、對造上訴人方面：
一、聲明：
(一)、原判決不利大有公司及乙○○部分廢棄。
(二)、右廢棄部分，甲○○在第一審之訴駁回。
(三)、甲○○之上訴及之擴張之訴均駁回。
(四)、如受不利判決，願供擔保免於假執行。
二、陳述：除與原判決記載相同者，茲引用之外，補稱：
(一)、乙○○駕駛之大客車於行經台北縣永和市○○路六十九號前接近站牌時，原行駛
    外線車道，為閃避路邊違規停放之吉普車，乃打左邊之方向燈，變換車道轉入內
    線車道與慢車道中間行駛，發生車禍之時，乙○○之車尚未右轉，當時車身與車
    道平行，尚未偏右，甲○○所言不實。本件車禍乃因甲○○緊鄰乙○○所駕駛之
    大客車行駛，未注意大客車方向燈顯示等狀況，且未保持適當距離，致無法及時
    採取適當之反應，乙○○並無違反交通法規，亦無過失，縱有過失，甲○○亦與
    有過失。
(二)、甲○○主張因本件事故受有損害而請求賠償，然其請求之費用多有不當，看護費
    用過高，且醫療費之請求應以自付額為限，健保所為給付部分不得請求。
(三)、甲○○腰薦神經損傷之症狀為兩足底麻感覺異常，對肌力並無明顯影響，亦無礙
    於一般生活，僅需休養數月即可恢復自由行動及從事攤販工作，其請求一年之工
    作損失，自有不當。
三、證據：援用第一審所提證據。
丙、本院依職權向臺灣板橋地方法院檢察署調閱八十五年度偵字第一二五一四號乙○
    ○過失傷害案偵審全卷。
    理    由
一、本件甲○○基於侵權行為損害賠償請求權，請求大有公司及乙○○連帶賠償其損
    害，訴訟標的對該二人應合一確定，惟大有公司非基於個人理由上訴，且有理由
    ，其上訴效力應及於乙○○，爰併列為上訴人；又甲○○於本院擴張應受事項之
    聲明，依民事訴訟法第四百四十六第一項之規定，無待乎大有公司及乙○○之同
    意，即得為之，先予敘明。
二、甲○○主張：乙○○係大有公司雇用之司機，於八十五年六月十日中午十二時十
    五分許，駕駛該公司所有之ＦＡ－三二七號營業大客車，沿台北縣永和市○○路
    往中和市方向行駛，行經永和路六十九號前接近站牌時，竟疏於注意，貿然變換
    車道而未注意右後來車，致與甲○○所騎乘之ＱＵＣ－三六二號輕型機車發生擦
    撞，甲○○因而人車倒地，受有尿道撕裂傷、直腸撕裂傷、背部大面積挫傷及因
    薦垂直不穩定性骨折造成次發性移位而壓迫神經叢等傷害，以及骨盆腔骨折合併
    陰莖無法勃起之重傷害，於受傷期間共支出住院及醫療費用七十二萬四千八百一
    十四元、看護費用十萬七千一百元、並受有工作收入減少六十萬元與勞動能力減
    少一百八十七萬二千元之損失，連同精神慰撫金一百萬元，共計四百三十萬零三
    千九百一十四元，應由乙○○及其僱用人大有公司連帶賠償等情，爰依侵權行為
    損害賠償之法律關係，求為命大有公司及乙○○連帶給付四百三十萬零三千九百
    一十四元及自起訴狀繕本送達翌日起至清償日止按週年利率百分之五計算利息之
    判決。嗣於本院就其後續支出醫藥費用擴張請求大有公司及乙○○應再連帶給付
    四萬九千四百二十三元。【甲○○關於營養費用十二萬元、交通費用二萬元、摩
    托車修理費三千一百元部分之請求，經原審駁回，未據上訴，於原審請求之住院
    及醫藥費用原為七十三萬零一百八十三元，於本院審理時，以原計算錯誤，而減
    縮為七十三萬零一百七十四元，嗣撤回證明書費一千二百九十元，並再擴張請求
    賠償再支出之醫藥費用，合計請求住院及醫藥費為七十七萬八千三百零七元，其
    後復撤回自費購藥品費、電池費、針劑費計四千零七十元之請求，則其擴張之醫
    藥費請求為四萬九千四百二十三元（本院卷八七頁、一七三頁、一八三頁）；再
    乙○○於八十六年三月十四日收受起訴狀繕本，原審判命利息自八十六年四月十
    六日起算，超過部分未據其聲明不服】。
三、大有巴士以：乙○○於本件車禍並無過失，況伊已盡監督之責，不應負賠償責任
    ，縱乙○○有過失，甲○○亦與有過失，應減免賠償金額云云，以資抗辯。
四、乙○○則以：伊因路旁有ＦＧ─三八六六號吉普車違規停車，乃由慢車道變換至
    中線車道與外側車道之中間行駛，曾打有方向燈示警，並未撞到甲○○，甲○○
    係自行跌傷，與伊無涉等語，資為抗辯。
五、查甲○○主張：乙○○係大有公司雇用之司機，於前揭時地，駕駛該公司ＦＡ－
    三二七號營業大客車，與甲○○所騎乘之ＱＵＣ－三六二號輕型機車發生擦撞，
    致甲○○人車倒地，受有尿道撕裂傷、直腸撕裂傷、背部大面積挫傷及因薦垂直
    不穩定性骨折造成次發性移位而壓迫神經叢等傷害，以及骨盆腔骨折合併陰莖無
    法勃起之重傷害等事實，有診斷證明書及三軍總醫院附設民眾診療服務處（下稱
    三總）八十七年四月十日（八七）善利字第○三七五六號、八十八年一月十三日
    （八八）善利字第○○四三八號函附卷可參（原審卷二五至三一頁、一七五頁、
    一九二頁），應堪認為真實。
六、茲有爭執者為：本件車禍乙○○有無過失？甲○○主張：乙○○駕車欲靠站，未
    預先顯示方向燈並注意左右前後有無障礙或車輛保持行車安全距離之規定，冒然
    變換車道而未注意右後來車，而與伊車發生擦撞，應有過失等語，大有公司及乙
    ○○則以：乙○○之大客車於發生車禍時車身呈平行狀，並未右傾，且無任何擦
    撞痕跡，本件車禍乃因甲○○緊鄰乙○○所駕駛之大客車行駛，未注意大客車方
    向燈顯示等狀況，且未保持適當距離，致無法及時採取適當之反應，自行跌倒，
    乙○○並無違反交通法規，亦無過失云云。按行車遇有變換車道時，應先顯示方
    向燈光或手勢，並應注意安全距離，道路交通安全規則第九十一條第六款、第九
    十七條第五款、第九十八條第一項第六款定有明文。查甲○○於警訊中稱：「．
    ．．我騎車跟在乙○○之大客車右後方，他突然變換車道往右側行駛，大客車右
    後擦撞到我而摔倒．．．」等語（偵查卷一四頁反面、一八頁反面），乙○○於
    其被訴過失傷害案件偵查中亦陳稱：「．．我行駛外線，因路邊有一吉普車停在
    路旁，我才又轉入中線往前走，因快到站牌，我又轉到外線，沒多久聽到後面有
    聲音．．．。」等語，並自承：伊從慢車道入中間車道，故打左轉方向燈，未再
    打右轉方向燈等語（本院卷一二八、一二九頁），參酌道路交通事故調查報告表
    (二)之現場圖及現場照片（刑事偵查卷第九頁）顯示於違規停放之吉普車左後方約
    一．五公尺處，即有機車倒地之拖車痕，事故發生後機車係倒於大客車之右後方
    ，足見本件車禍乃因乙○○駕駛大客車，行經肇事路段，為閃避違規停放之吉普
    車，乃閃左轉方向燈，繞過吉普車，嗣欲右轉向車站停靠，因未閃右轉方向燈，
    復未與同向右側之汽車保持安全距離，致在右側後方之甲○○駕駛機車未及閃避
    而發生碰撞。處理車禍事故之警員曾清忠雖證稱：乙○○所駕駛之大客身並無與
    甲○○機車擦撞之痕跡等語（刑事一審卷三十六頁反面），然因該吉普車之前方
    即為車站，大客車左轉後欲向右停靠右前方車站，乃往右側貼近，適甲○○駕駛
    機車繼續前進，大客車右後側遂輕微碰撞在右後方甲○○機車左把手，致甲○○
    人車在吉普車之左後方滑倒，並遺留二．一公尺之拖地痕。另肇事路段地面平坦
    ，甲○○機車之把手套有塑膠套，為兩造所不爭執，並有照片可稽，而大客車之
    右後側輕微碰觸該把手，自然不致於造成擦痕，惟機車之穩定性不高，稍有輕觸
    即有倒地之虞，是大客車縱未遺有擦痕，亦不能為大客車未擦撞機車之有利證據
    。警員曾清忠於前開刑事案件一審審理中復證稱：「受害人是在吉普車後面就摔
    倒，然後滑到吉普車旁，．．．」、「（現場有無刮地痕？）在吉普車的左後方
    約一點五公尺地方就有拖地痕，然後那部機車才滑行倒放在吉普車旁，那條拖地
    痕很明顯可看出是該部機車的拖地痕，所以我認為車禍與吉普車無關」等語，(
    見刑事一審卷三六頁反面），甲○○之機車於吉普車左側後方確遺有二．一公尺
    長之拖地痕等情，亦有道路交通事故調查報告表(二)之現場圖及現場照片可佐（，
    如前述，足證甲○○駕駛之機車確於吉普車左側後方滑倒致造成拖地痕。至警員
    曾清忠雖於刑事案件一審審理時並證稱：伊至現場時大客車與車道平行，車頭並
    未右傾云云，惟曾清忠趕至現場時，甲○○業經送往醫院救治，車禍發生後大客
    車是否未曾移動已不得而知，況縱未移動，亦是肇事後避煞之結果，是證人曾清
    忠此部分所言，亦不足為有利於乙○○之證據。再本件車禍前經臺灣板橋地方法
    院函送台灣省台北縣區行車事故鑑定委員會鑑定認為：「本事故應係在大客車由
    中線欲右偏至外側車道之時發生，然卷內並無大客車右側有無擦撞痕跡之記載，
    亦無大客車車損照片可供比對，無法認定甲○○之輕機車係遭大客車擦撞而倒地
    或係自行失控倒地肇事，本會無法據以鑑定。」，雖未予以明確之鑑定，惟再送
    台灣省車輛行車事故委員會覆議鑑定則認為：「因部分跡證資料欠缺，爰分析認
    為本件肇事是ＦＧ－三八六六號車於施工路段公車站牌前佔用車道違規停車，致
    大客車在變換車道向右靠站停車時未注意左後來車，與朱輕機車行進中未注意車
    前動態，而造成事故發生，三者有因果關係。」（偵查卷三○、四○頁），而該
    覆議鑑定所指大客車未注意左後來車，顯係「右後來車」之筆誤，與本院判斷亦
    屬相合。而乙○○駕車違反首揭道路交通安全規則，業經刑事法院以業務過失重
    傷害罪判處有期徒刑六月，得易科罰金確定在案，亦據本院調卷查明，乙○○於
    本件車禍之發生為有過失，甲○○之受傷與其過失行為自有因果關係。
七、按因故意或過失，不法侵害他人之權利者，負損害賠償責任；又不法侵害他人之
    身體、健康者，被害人雖非財產上之損害，亦得請求賠償相當之金額，民法第一
    百八十四條第一項、第一百九十五條第一項分別定有明文。茲就甲○○請求損害
    賠償是否應予以准許，析述如下：
(一)、住院及醫藥費：
    甲○○於原審主張其自八十五年六月十日至八十八年三月二十九日止，共計支出
    住院及醫藥費計七十三萬零一百八十三元，提出醫療流程一覽表及收據等為證（
    原審卷二○、二一至二四、三二至六五，八四、八六，一五七至一六七，二三○
    至二三二頁，本院卷八七至一○○頁，一七五至一八○頁），嗣發現計算錯誤，
    於本院減縮為七十三萬零一百七十四元，並撤回證明書費一千二百九十元及自費
    購藥品費、電池費、針劑費計四千零七十元，計為七十二萬四千八百一十四元，
    經核無訛，其於本院主張繼續就醫支出醫藥費四萬九千四百二十三元之事實，亦
    有收據為憑，亦核無不合，均應准許。至大有公司雖抗辯：中央健康保險局支付
    之住院及醫療費用部分，甲○○不得請求云云。然查全民健康保險法第八十二條
    規定：「保險對象因汽車交通事故，經本保險提供醫療給付者，本保險之保險人
    ，得向強制汽車責任保險之保險人代位請求該項給付。」，是於強制汽車保險施
    行後，經全民健康保險為醫療給付部分，應由全民健康保險保險人代位向加害人
    請求，但查本件車禍發生於八十五年六月十日，在強制汽車責任保險於八十七年
    一月一日開始實施前即已發生，自無前開規定之適用，甲○○因參加全民健康保
    險，而由中央健康保險局支付部分住院及醫藥費，係繳納保險費所致，其利益要
    無由加害人享受之理，甲○○就中央健康保險局支付之住院及醫療費用部分，自
    亦得請求加害人賠償，大有公司所辯，並不足採。
(二)、看護費用：
    甲○○主張其因受重傷住院，行動不便，先後支出每日一千七百元之看護費，共
    計支出十萬七千一百元，雖經證人王建文於原審證述在卷，並有看護費收據為佐
    （原審卷二四二頁，六七至七一頁），但查甲○○自八十五年六月十日住進三總
    加護病房起至同年月十五日止，不須二十四日小時之看護照顧，自同年六月十五
    日起至同年七月六日住院期間，須二十四小時看護，自同年月十日至同年八月二
    十日住院期間，僅須夜間看護等情，有三總八十九年四月十一日（八九）善利字
    第○四三六一號函、同年五月二十四日善利字第八九○六六三四號函附卷足按（
    一二四頁、一三八頁），是全日看護為二十五日，半日看護為四十二日，以每日
    看護一千七百元計算，共計看護費為七萬八千二百元，甲○○請求逾此部分者，
    應予駁回。
(三)、工作損失費用：
    甲○○於原審主張其原為攤販，月入在五萬元以上，受傷後至八十六年五月十六
    日入院施行橫結腸造閉合術已近一年，請求此期間不能工作之損失六十萬元，
    於本院改而主張依八十五年每月基本工資一萬五千六百元加上其撫養妻子四人當
    年度之所得稅之免稅額二十八萬計算其不能工作之損失（本院卷二○七頁），核
    計為四十三萬七千零五十四元【（15600十（280000÷12）＝38933，38933×
    11.0192（年）＝429011】，大有公司及乙○○對其更改後主張之計算標準不爭
    執，但對其不能工作之時間爭執，查依卷附診斷證明書所示，甲○○自八十五年
    六月十日受傷至八十六年五月十六日止，動過多項手術（原審卷二五至二九頁）
    ，其受傷甚為嚴重，其請求此期間手術治療之不能工作損失四十二萬九千零一十
    一元，尚屬合理，應予准許，超過部分，則無根據。
(四)、減少勞動能力補償費：
    查依三總八十八年三月一日  (八八)善利字第０三二０五號函說明：「朱員目前
    兩下肢肌力正常，但門診時仍主訴兩下肢痲、抽痛，無法勝任勞力密集之工作。
    」，經本院當庭勘驗，甲○○走路時微跛，有筆錄可按（本院卷一一一頁），而
    甲○○原為市場賣菜攤販，已據證人姜郭惠珠證述明確（原審卷二四一反面），
    如今只能從事行政助理之工作，月入僅一萬七千五百元，亦有在職證明書可稽（
    本院卷一五○頁），是其勞動能力確有減少，否則何須屈就，是其主張勞動能力
    因車禍而減少，即非無據。甲○○於原審主張自八十六年五月十七日開始因減少
    勞動力達百分之五十左右，請求一百八十七萬二千元之減少勞動能力補償費，於
    本院改而請求按八十五年度最低工資一萬五千六百元計算減少之勞動能力金額，
    為大有公司所同意，乙○○亦不爭執，爰以之為計算標準。甲○○為三十九年九
    月十八日出生，有戶籍謄本可考（本院卷二八頁），至九十九年九月十八日滿六
    十歲，自其請求一年工作損失末日之翌日即八十六年五月十七日起算，至九十九
    年九月十八日止，依霍夫曼式計算扣除中間利息之勞動能力損失為為一百九十五
    萬一千一百一十六元【（15600×12×10.0000000＝0000000）＋（15600×12×
    0.0000000×0.3424＝38847）＝0000000】（元以下均四捨五入）】。
(五)、精神慰撫金費用：
    甲○○主張其受傷嚴重請求慰撫金一百萬元，本院斟酌甲○○原係攤販，乙○○
    為司機，收入均屬有限，而大有公司亦已成為拒絕往來戶，及甲○○於事故發生
    後除受有尿道撕裂傷、直腸撕裂傷、背部大面積挫傷及因薦垂直不穩定性骨折造
    成次發性移位而壓迫神經叢等傷害，且受有骨盆腔骨折合併陰莖無法勃起之重傷
    害，至今手術已逾二十次尚未復原，仍繼續門診治療中，有醫藥費收據足憑（本
    院卷一七五至一八○頁），長期受到病痛之折磨，影響生活品質，且因而喪失性
    功能，不但對其個人有負面之影響，並將波及夫妻關係之維繫，甲○○請求大有
    公司及乙○○賠償非財產上之損害一百萬元，應屬合理。
八、按受僱人因執行職務不法侵害他人之權利者，由僱用人與行為人連帶負損害賠償
    責任，為民法第一百八十八條第一項所明定。大有公司雖以：大有公司抗辯乙○
    ○擁有大客車駕駛執照，依年齡及視力與身心健康狀況，均堪勝任大客車駕駛，
    其受僱於伊後，亦無不良嗜好，生活正常，伊公司為避免受雇人司機違規肇事，
    除頒有各種獎懲措施、扣款明細表、行車人員行車安全加記點辦法大有公司員工
    獎懲準則，行車紀律應注意事項，並有站長、副站長、站務員督導行車人員，對
    受雇人之選任、指揮監督已盡相當之注意，故依民法第一百八十八條第一項但書
    規定，對甲○○不負賠償責任云云。但查乙○○雖取得大客車駕駛執照，但此僅
    係政府機關對其技術予以認定而已，大有公司仍應就其人之性格是否謹慎精細併
    加注意，且大有公司雖提出獎懲措施等相關規定文件，但觀其內容，均屬一般性
    、抽象性之規定，並非具體針對乙○○人格或駕駛職務所為之監督、注意，故尚
    難認定大有公司已盡選任監督之責，其仍應與乙○○負連帶賠償責任。
九、大有公司又抗辯：依道路交通安全規則第九十四條規定，甲○○應與乙○○保持
    適當距離，甲○○未注意車前動態，而致肇事，亦與有過失等語。按汽車行駛時
    ，駕駛人應注意車前狀況及兩車併行之間隔，並隨時採取之安全措施，為交通安
    全規則第九十四條第三項所明定。本件車禍雖係因乙○○疏未顯示右轉方向燈或
    打手勢，並注意與右側車輛保持安全距離，即欲變換車道入慢車道靠站停車，致
    其所駕駛大客車之右側車尾處擦撞同向在右後側併行，由甲○○所騎乘之機車，
    惟甲○○行經公車車站附近，見有路邊違規停車，且大客車正繞道前行，即應注
    意前方大客車之動向，以採取必要之措施防範危險發生，乃竟仍與大客車貼近，
    致為大客車車尾掃及，滑倒受傷，其就本件車禍之發生亦與有過失。本院審酌甲
    ○○與乙○○過失情節輕重，認乙○○應負十分之八之責任，甲○○應負十分二
    之責任。則第七項所示金額，經依此過失比例減少應賠償金額，甲○○起訴請求
    得准許者為住院及醫藥費五十七萬九千八百五十一元、看護費六萬二千五百六十
    元、工作損失三十四萬三千二百零九元、慰撫金八十萬元、減少勞動能力損失一
    百五十六萬零八百九十三元，共計三百三十七萬七千零六十四元；擴張醫藥費部
    分得請求三萬九千五百三十八元。
十、綜上所述，甲○○依據侵權行為，於原審起訴所得請求之損害賠償為三百三十七
    萬七千零六十四元，其中勞動能力損失一百五十六萬零八百九十三元於勞動能力
    損失起算日屆期，翌日起遲延，另八十六年四月十七日至同年五月十六日之工作
    損失三萬一千一百四十六元（38933×80%＝31146)自八十六年五月十七日遲延，
    餘一百七十五萬四千四百七十四元，於起訴前即已屆期，甲○○請求大有公司、
    乙○○連帶給付，並就減少勞動能力損失一百五十六萬零八百九十三元，自其起
    算翌日之八十六年五月十八日起，工作損失其中之三萬一千一百四十六元自八十
    六年五月十七日起算，其餘自訴狀繕本送達大有公司之翌日即八十六年四月十六
    日起至清償日止，按週年利率百分之五計付利息，為有理由，逾此部分之請求，
    則有未洽。原審判命大有公司及乙○○連帶給付二百零二萬四千四百八十三元及
    自八十六年四月十六日起算之利息，而駁回其餘，關於命連帶給付上開金額及其
    中一百七十五萬四千四百七十四元自八十六年四月十六日起算，三萬一千一百四
    十六元自八十六五月十七日起算，二十三萬八千八百六十三元自八十六年五月十
    八日起算之利息為無不合，大有公司及乙○○上訴聲明廢棄該部分原判決為無理
    由，至上述二十七萬零九元判命給付之利息超過前開計算日起，則有未合，大有
    公司及乙○○求予廢棄，非無理由。大有公司及乙○○上開部分外，尚應連帶給
    付甲○○一百三十五萬二千五百八十一元，並自八十六年五月十八日按週年利率
    百分之五計算之利息。原審駁回甲○○此部分請求為無理由，甲○○上訴求予廢
    棄改判，並無不合，至其餘超過之請求，原判決予以駁回，則無不當，甲○○聲
    明廢棄此部分原判決，尚有未合。至甲○○擴張醫藥費部分請求，於三萬九千五
    百三十八元範圍內，應予准許，逾此部分者，亦應駁回。又甲○○雖主張大有公
    司已於八十七年十月為票據交換所列為拒絕往來戶，請求依民事訴訟法第三百九
    十條之規定依職權宣告假執行，惟查民事訴訟法第三百九十條第一項規定：「．
    ．．原告釋明在判決確定前不為執行，恐受難於抵償或難以計算之損害者，法院
    應依其聲請，宣告假執行。」，所謂「難於抵償之損害」，在金錢請求，是指非
    迅速執行，恐被告浪費或處分，待判決確定將無力以為抵償之情形；所謂「難以
    計算之損害」，則指雖非不能確知其損害之範圍，但此範圍是屬不易確知而言，
    如關於著作權、專利權等類之請求，非迅速執行，恐被告行使此等權利，難以計
    算其損害之情形。本件大有公司尚在營運，甲○○僅主張該公司已於八十七年十
    月為票據交換所列為拒絕往來戶一事，請依職權宣告假執行，即與前開規定不符
    ，其請求尚難准許。
十一、據上論結，本件甲○○之上訴為一部有理由，一部無理由，大有公司及乙○○之
    上訴亦一部有理由，一部分無理由，依民事訴訟法第四百五十條、第四百四十九
    條第一項第七十九條但書、第八十五條第二項，判決如主文。
中      華      民      國    八十九    年     十二     月     十九     日
                                臺灣高等法院民事第五庭
                                    審判長法  官  黃  熙  嫣
                                          法  官  蔡  芳  齡
                                          法  官  黃  小  瑩
右正本係照原本作成。
如不服本判決，應於收受送達後二十日內向本院提出上訴書狀，其未表明上訴理由者
，應於提出上訴後二十日內向本院補提理由書狀（均須按他造當事人之人數附繕本）
上訴時應提出委任律師或具有律師資格之人之委任狀；委任有律師資格者，另應附具
律師及格證書及釋明委任人與受任人有民事訴訟法第四百六十六條之一第一項但書或
第二項（詳附註）所定關係之釋明文書影本。
中      華      民      國    八十九    年      十二    月    二十六    日
                                           書記官  李  佳  樺
附註：
民事訴訟法第四百六十六條之一（第一項、第二項）：
對於第二審判決上訴，上訴人應委任律師為訴訟代理人。但上訴人或其法定代理人具
有律師資格者，不在此限。
上訴人之配偶、三親等內之血親、二親等內之姻親，或上訴人為法人、中央或地方機
關時，其所屬專任人員具有律師資格並經法院認為適當者，亦得為第三審訴訟代理人
。


司法院資訊處製作；財團法人民間司法改革基金會備份。
